【裁判字號】    88,訴,1097
【裁判日期】    900206
【裁判案由】    偽造文書
【裁判全文】
臺灣臺北地方法院刑事判決                        八十八年度訴字第一九七號
    公  訴  人  台灣台北地方法院檢察署檢察官
    被      告  午○○
    選任辯護人  杜英達
                丁中原
    被      告  辰○○
                戊○○
                己○○
    右  一  人
    選任辯護人  許巍騰
                李怡卿
    被      告  壬○○
                丑○○
                申○○
右列被告等因偽造文書案件，經檢察官提起公訴（八十七年度偵字第一四五六七號）
，本院判決如左：
    主      文
辰○○、己○○、丑○○共同公務員明知為不實之事項，而登載於職務上所掌之公文
書，足以生損害於公眾，各處有期徒刑壹年陸月。均緩刑肆年。
午○○、戊○○、壬○○均無罪。
申○○部分公訴不受理。
    事      實
一、辰○○係通力電信工程股份有限公司（以下簡稱通力公司）之負責人，己○○、
    丑○○分別係三源電信工程有限公司（以下簡稱三源公司）、加惠通信工程股份
    有限公司（以下簡稱加惠公司）之員工，通力公司、三源公司、加惠公司均為承
    包甲○○○股份有限公司（以下簡稱甲○○○公司）電信工程廠商，而乙○○（
    業經另案判決有期徒刑一年六月，緩刑五年確定）係甲○○○公司（官股超過百
    分之五十）網路處發包組助理工程師，為刑法上之公務員，負責辦理甲○○○公
    司有線電話線路作業員證照換發業務（因甲○○○公司於民國八十五年七月一日
    由交通部電信總局改組而成，而前電信總局核發之「有線電話線路作業員證」亦
    因改組而需重新換發，乙○○即負責此項工作），係依據法令從事公務之人員。
    於八十六年間，乙○○明知依「甲○○○股份有限公司所屬各機構電信線路工程
    招商承辦實施要點」第十、十一點規定，欲取得技術士、技術工之作業員證者，
    需經接受甲○○○公司訓練所開辦之線路技能訓練或直接經甲○○○公司技術士
    、技術工技能鑑定測試成績合格，始得向甲○○○公司申請核發；而辰○○、己○○、丑○○等人，明知參加電信線路工程時，如未具備工程投標須知所訂一定
    數額之技術士、技術工證照員工，雖已得標但不得開工；竟分別與乙○○謀議，
    基於犯意聯絡及行為分擔，由乙○○藉大量辦理舊證換發新證職務之機會，於八
    十六年四月至六月間，在台北市○○○路甲○○○公司辦公室內，未依正常作業
    流程收件及領證方法，先後將附表一所示通力公司、三源公司、加惠公司之承包
    商員工個人資料鍵入電腦CEMIC系統（即市○○路建設工程管理資訊系統），建
    立「線路承商技術員工、品管員及資管員資料建檔作業（CTI）」檔（每人建一
    檔），並進而列印如附表一所示之通力公司、三源公司、加惠公司不實技術士作
    業員證。甲○○○公司各分公司所屬各發包單位因而得進入該電腦系統查閱該等
    不實資料，作為審核承包商技術人員資格之依據，足以生損害於甲○○○公司對
    相關工程作業人員資格取得之審核管理正確性，影響該電信公共工程品質，而害
    及公眾。
二、案經法務部調查局台北市調查處函送台灣台北地方法院檢察署檢察官提請公訴。
    理      由
甲、有罪部分（即被告辰○○、己○○、丑○○部分）：
  壹、訊據被告辰○○、己○○、壬○○均矢口否認有上開犯行，被告辰○○辯稱：
      其雖為通力公司負責人，但起訴之不實證照人員並非通力公司員工，其等為何
      以通力公司名義申請發證，其不知情，該換發證照作業與通力公司無關云云；
      被告己○○辯稱：當時其係三源公司協力廠商，換證申請書係其直接交付乙○○，但其申請之證照迄未核發，故無與乙○○共犯可言云云；被告丑○○則辯
      稱：加惠公司之換照申請雖係其提出辦理，當時係因為開工在即，為免換照作
      業來不及開工驗證，始透過酉○○委託乙○○辦理，其原本意在辦理舊照更換
      新照手續，不知為何登錄結果內容不實云云。惟查：右揭事實，業據被告己○○供承：其曾打電話給乙○○，請其（審核時）放寬一點等語（本院八十八年
      八月十九日訊問筆錄參照），及被告丑○○供承：申請書係其授意承辦小姐辦
      理，... 以該公司名義提出之換照申請，係負責人（壬○○）授權其辦理，與
      乙○○聯絡之事壬○○並未參與等語甚詳（八十八年十二月二十七日訊問筆錄
      參照），並有附表一所示人員之有線電話線路作業員證申請書、線路承包商技
      術員工、品管員及資管員資料建檔作業列印資料附於法務部調查局台北市調查
      處卷宗可證，及甲○○○公司辦理電信線路承商技術員工申領有線電話線路作
      業員證流程一份、甲○○○公司所屬各機構電信線路工程招商承辦實施要點、
      甲○○○公司八十八年二月十二日信法字第八八A一二○○○四八號函（含甲○○○公司八十七年五月十八日信法字第八七A一二○○一七八號函、乙○○
      鍵入電腦系統「市○○路建設工程管理資訊系統」中之「線路承包商技術員工
      、品管員及資管員資料建檔作業」檔案文書內容各一份）、甲○○○公司以八
      十八年三月三日信網三字第八八C七六○○五一六號函檢附之線路承商技術員
      目前擔任工作查詢結果資料、台灣高等法院八十七年度上易字第五八五三號乙○○被訴背信等案件卷證影本在卷可按（以上均印自乙○○前案卷證）。參以
      ：(1)甲○○○公司關於本次換發證照作業設立之市○○路建設工程管理資訊電
      腦系統，其「線路承商技術員工、品管員及資管員資料建檔作業」檔，只要鍵
      入電腦，即完成登入手續，... 其直接在電腦檔案內辦理換證手續，廠商申請
      開工驗證時，其他單位會逕入電腦查詢廠商資料，... 附表一所示證件均係其
      未依正式申請手續所核發者，... 這些登錄是由三源公司己○○、加惠公司丑
      ○○等人出面委其辦理，... 其等表示要儘早承包工程，要快點辦理核發，扣
      案之申請書寄來時均已填好，其僅依申請內容鍵入電腦，並未核對資料，起訴
      之七十三份證照人員全部不符資格等情，業據證人乙○○到庭證述明確（八十
      八年九月十六日、八十九年一月二十日訊問筆錄參照），並經證人即甲○○○
      公司股長辛○○到庭結證屬實（本院八十九年一月二十日訊問筆錄參照）。
      (2)證人乙○○雖於本院八十八年九月十六日調查期日陳稱：通力公司辰○○其
      印象中沒有出面委其辦理云云。然乙○○於其被訴偽造文書案件台灣高等法院
      八十七年十一月十八日調查期日中供稱：拜託人有五位，包括通力公司辰○○
      等語明確（台灣高等法院八十七年度上易字第五八五三號卷宗第五十二頁參照
      ），且於法務部調查局調查時陳述辰○○曾委其辦理此事甚詳（調查局卷第三
      頁參照）；嗣並於本院自承：被告辰○○事先有打電話給其，... 要其儘快核
      發證照等語屬實（本院八十八年九月十六日訊問筆錄參照）。且由乙○○不實
      登載為通力公司技術工之證人子○○到庭結證稱：其去通力公司應徵時，有繳
      照片及身分證影本，沒有交相片給其他公司，... 其在工地曾見過辰○○一、
      二次，... 其本人沒有合格證照等語甚詳（本院八十九年三月十三日訊問筆錄
      參照），顯見附表一所示之通力公司技術工證照換發申請，係通力公司提出無
      疑。被告辰○○空言否認該等登錄為通力公司技術工之人員，非通力公司受僱
      人云云，顯係卸責之詞，不足採信。(3)同案被告即加惠公司負責人壬○○供稱
      ：其公司承辦業務小姐係依丑○○指示書寫換照資料等語甚詳，被告丑○○亦
      自承：係其授意承辦小姐書寫申請書等語明確（均本院八十八年十二月二十七
      日訊問筆錄參照），顯見被告丑○○亦明知並參與其事，所辯：不知登錄結果
      為何不實云云，顯係避重就輕之詞，不足解免其罪責。綜上所述，被告辰○○
      、己○○、丑○○與乙○○共同為本件犯罪之事證明確，其三人之犯行堪以認
      定。
  貳、查甲○○○公司係由交通部依電信法第三十條規定設立，交通部（官股）持股
      比例為百分之九十九點00000000000，超過百分之五十，則乙○○
      依法令在該公司任職，應認為刑法上之公務員（大法官會議釋字第八號解釋參
      照），又依甲○○○公司辦理電信線路承商技術員工申請「有線電話線路作業
      員證」流程規定，及該公司八十八年二月十二日信法字第八八Ａ一二○○○四
      八號函釋，電信線路承商技術員工申請「有線電話線路作業員證」應填寫「技
      術員工資格登記申請函」，並檢附「以線電話線路作業員證申請書」及資格證
      明文件，向申請人所在地之甲○○○區分公司辦理，資格符合規定者，由區分
      公司於申請書「審查單位意見及簽署」欄簽署意見後報總公司，再由總公司網
      路處工程師、副總工程師批示及複核申請人各項資料是否符合規定後，再交由
      承辦人即助理工程師（乙○○）鍵入電腦CEMIS系統，建立「線路承商技術員
      工、品管員及資管員資料建檔作業（CTI）檔」，進而列印該申請人之作業員
      證；是該項電腦系統中之「線路承商技術員工、品管員及資管員資料建檔作業
      」紀錄資料，乃甲○○○公司內部關於上開技術人員資格登載之電磁紀錄。被
      告辰○○、己○○、丑○○行為時，刑法第二百二十條關於準文書之定義規定
      為「在紙上或物品上之文字、符號，依習慣或特約，足以為表示其用意之證明
      者，關於本章之罪，以文書論」，依當時法律規定，雖未明文將電磁紀錄規定
      為準文書；然按電磁紀錄物係在永續狀態中，記載於磁帶、磁碟等物體上之意
      思或觀念，雖其係以無形之正負磁氣存在於其上，即由程式語言之此種電腦特
      有之符號予以表示，但由重現裝置予以印出時，既可藉其處理之機械作為文書
      而再生，故非不可視之為刑法所保護之文書（最高法院八十一年九月八日八十
      一年度第十一次刑事庭會議決議參照）。核被告辰○○、己○○、丑○○所為
      ，均係犯修正後刑法第二百二十條第二項、第一項、第二百十三條之公務員明
      知為不實之事項，而登載於職務上所掌之準公文書罪。查被告行為後，刑法第
      二百二十條業於八十六年十月八日修正公佈施行，於同年月十日生效，關於準
      文書之定義修正為「第一項：在紙上或物品上之文字、符號、圖畫、照像，依
      習慣或特約，足以為表示其用意之證明者，關於本章及本章以外之各罪，以文
      書論。第二項：錄音、錄影、或電磁紀錄，藉機器或電腦之處理所顯示之聲音
      、影像或符號，足以為表示其用意之證明者，亦同。第三項：稱電磁紀錄，指
      以電子、磁性或其他無法以人之知覺直接認識之方式所製程之紀錄，而供電腦
      處理之用者」；是就形式上觀察，修正前後之法律顯有不同，應認為法律有變
      更。而於新法修正前，依法律解釋，應認電磁紀錄為刑法所保護之文書，已如
      前述；是經比較新舊法結果，舊法並無有利於被告，應依刑法第二條第一項前
      段適用裁判時之法律，依修正後刑法第二百二十條第一項、第二項、同法第二
      百十三條規定論處。是辯護人主張：上述被告行為時，刑法第二百二十條並無
      電磁紀錄為準文書之規定，故前開行為應屬不罰云云，顯不足為有利於被告己○○等人之認定。又公訴人雖起訴主張：被告辰○○、己○○、丑○○係涉犯
      刑法二百十一條、第二百二十條第二項、第一項之偽造準公文書罪嫌及同法第
      二百十二條之偽造特種文書罪嫌；然查行為人乙○○係甲○○○公司網路處發
      包組助理工程師，為負責辦理甲○○○公司有線電話線路作業員證照換發業務
      之公務人員，此亦為起訴書所是認，從而乙○○係有權登錄上述電腦檔案，並
      列印作業員證之製作權人，與「無製作權而偽造公文書、特許證」不同；其於
      職務上有權製作之文書故為不實之登載，並無「偽造」可言；行為人乙○○明
      知附表一所示通力公司、三源公司、加惠公司作業員證內容不實，仍於職務上
      將之登錄於甲○○○公司「線路承商技術員工、品管員及資管員資料建檔作業
      」電腦檔案中，甚或列印附表一所示之技術士作業員證，其行為均屬公務員明
      知為不實而登載於職務上所掌之公文書；公訴人認被告辰○○、己○○、丑○○與乙○○共犯，而認分別涉犯同法第二百十一條、第二百二十條第一項、第
      二項之偽造準公文書罪嫌，及第二百十二條之偽造特許證罪嫌，為牽連犯，顯
      有未洽，起訴法條應予變更。被告辰○○、己○○、丑○○雖未具公務員身分
      ，然分別與當時任職於官股超過百分之五十之甲○○○公司人員乙○○（具刑
      法上公務員身分），基於犯意聯絡及行為分擔為前述犯行，依刑法第三十一條
      第一項規定，仍以共犯論。又被告辰○○、己○○、丑○○雖各委請乙○○登
      載附表一所示之多筆不實資料，惟其等行為各係侵害該官股超過百分之五十以
      上之公司文書登載之正確性而害及公眾，係侵害單一法益，均為單純一罪。爰
      審酌被告辰○○、己○○、丑○○為圖工程順利進行，竟與刑法上之公務員乙○○共同為前述犯行，影響電信工程審核相關實際從事工作人員證照之正確性
      ，影響公共工程品質甚鉅，而害及公眾，及其等犯罪動機、目的、手段等一切
      情狀，分別量處如主文所示之刑。查被告辰○○、己○○、丑○○均未曾受有
      期徒刑以上刑之宣告，有台灣高等法院檢察署刑案紀錄簡覆表在卷可按，其三
      人此次因為圖工程順利進行，為本件犯行，顯係一時失慮而為之，經此記訓，
      當知警惕悔悟而無再犯之虞，因認對被告辰○○、己○○、丑○○三人所為刑
      之宣告，均以暫不執行為適當，爰均併予宣告其三人緩刑肆年，以啟自新。
  參、行為人乙○○另案自首時，雖主動繳交附表二所示之證照，然該部分扣案證物
      ，業經台灣高等法院八十七年度上易字第五八五三號判決宣告沒收，經判決確
      定後，移由台灣台北地方法院檢察署檢察官指揮執行完畢，此經乙○○自承：
      自首時繳交之作業員證已經銷燬等語甚詳（本院八十八年九月十六日訊問筆錄
      參照），並經本院調閱乙○○被訴偽造文書案卷核閱無訛，是本案無從再就附
      表二所示已經執行沒收之證物再予宣告沒收，附此說明。
  肆、公訴意旨另以：甲○○○公司人員乙○○於八十六年四月至六月間，將附表一
      所示員工個人資料鍵入電腦系統，建立附表一所示之線路承商技術員工、品管
      員及資管員資料建檔作業檔（每人建一檔），並進而列印偽造如附表一所示許
      美華等人作業員證，然後交付予辰○○、己○○、丑○○等人，因認被告辰○○、己○○、丑○○等尚與乙○○共同為列印附表一所示全部作業員證（含技
      術士、技術工）之犯行。惟查：本次換證作業，由公司內部在電腦內登陸建檔
      ，記載取得技術工或技術士人員之資料，各分公司所屬之發包單位如需審核時
      ，可統一查閱電腦內之資料等情，業據證人即甲○○○公司股長辛○○到庭結
      證屬實（本院八十九年一月二十日訊問筆錄參照），顯見該換發證照作業於電
      腦檔案登錄完畢即已完成，可供各發包單位逕行進入該檔案查閱資料資為開工
      驗證之用，並非必以列印出特定之作業員證為其換照要件。參以：證人乙○○
      自承：技術工部分其僅列印附表二之五張技術工執照，技術士部分則已全數製
      作完畢等語甚詳（本院八十八年十二月二十七日訊問筆錄參照），顯見製作人
      乙○○就技術工部分僅列印附表二之五張執照，而非如公訴意旨所載之已列印
      出十八張技術工作業員證。然公訴人認乙○○除附表二所示之五張技術工作業
      員證外，尚列印附表一所示之其他技術工作業員證，且認該部分犯罪與前開起
      訴論罪部分有實質上一罪之關係，爰就此部分公訴事實不另為無罪之諭知。
乙、無罪部分（即被告午○○、戊○○、壬○○部分）：
  壹、公訴意旨略以：被告午○○、戊○○、壬○○分別為欣電電信工程股份有限公
      司（以下簡稱欣電公司）、三源公司、加惠公司之負責人，均為承包甲○○○
      公司電信工程廠商，而乙○○係甲○○○公司網路處發包組助理工程師（乙○○涉嫌偽造文書犯行，業經台灣高等法院判處有期徒刑一年六月，緩刑五年確
      定），負責辦理甲○○○公司有線電話線路作業員證照換發業務（因甲○○○
      公司於八十五年七月一日由交通部電信總局改組而成，而前電信總局核發之「
      有線電話線路作業員證」亦因改組而需重新換發，乙○○即負責此項工作），
      係依據法令從事公務之人員。於八十六年間，乙○○明知依「甲○○○股份有
      限公司所屬各機構電信線路工程招商承辦實施要點」第十、十一點規定，欲取
      得技術士、技術工之作業員證者，需經接受甲○○○公司訓練所開辦之線路技
      能訓練或直接經甲○○○公司技術士、技術工技能鑑定測試成績合格，始得向
      甲○○○公司申請核發，而午○○、戊○○、壬○○等人，明知參加電信線路
      工程時，如未具備工程投標須知所訂一定數額之技術士、技術工證照員工，雖
      已得標但不得開工；遂分別與乙○○謀議，基於犯意聯絡即行為分擔，由乙○○藉大量辦理舊證換發新證職務之機會，於八十六年四月至六月間，未依正常
      作業流程收件及領證方法，先後將許美華等人之承包商員工個人資料鍵入電腦
      CEMIC系統（即市○○路建設工程管理資訊系統），建立「線路承商技術員工
      品管員及資管員資料建檔作業（CTI）」檔（每人建一檔），並進而列印偽造
      如附表一所示之欣電公司、三源公司、加惠公司人員作業員證，然後交付午○○、戊○○、壬○○等人使用於承包之甲○○○公司北區分公司八十六、八十
      七年度電信工程開工驗證之用，足以生損害於甲○○○公司對作業人員資格取
      得之管理正確性，因認被告午○○、戊○○、壬○○分別與乙○○共同涉犯刑
      法第二百十一條、第二百二十條第二項、第一項之偽造準公文書罪嫌及第二百
  十二條之偽造特種文書罪嫌。
  貳、按犯罪事實應依證據認定，無證據不得推定其犯罪事實；又不能證明被告犯罪
      者，應諭知無罪之判決，刑事訴訟法第一百五十四條、第三百零一條第一項分
      別定有明文；且認定不利於被告之事實須依積極證據，苟積極證據不足為不利
      於被告事實之認定時，即應為有利於被告之認定（最高法院三十年台上字第八
      一六號判例參照）。
  參、公訴人認被告午○○、戊○○、壬○○涉有前述犯嫌，無非以：被告午○○、
      戊○○、壬○○分別為公司負責人，若渠等無共同偽造證件之犯意聯絡，乙○○何須代為偽造？且渠等犯行，業據乙○○於調查局訊問時供述甚詳，並有甲○○○公司辦理電信線路承商技術員工申領「有線電話線路作業員證」流程、
      甲○○○公司所屬各機構電信線路工程招商承辦實施要點、有線電話線路作業
      員證申請書、及乙○○鍵入電腦系統中之線路承包商技術員工、品管員及資管
      員資料建檔作業等在卷可稽，資為論據。訊據被告午○○、戊○○、壬○○均
      堅決否認與乙○○共同為前述犯行，被告午○○辯稱：其雖為欣電公司負責人
      ，但不認識乙○○，龍成公司負責人卯○○則為欣電公司協力廠商，此次換證
      名單中只有丁○○、癸○○係欣電公司人員，起訴之換證申請係由小包商即菁
      華科技股份有限公司（以下簡稱菁華公司）人員巳○○提出辦理，其並不知情
      等語；被告戊○○辯稱：其雖係三源公司負責人，但其不認識乙○○，亦未曾
      委其辦理三源公司所屬人員更換證照手續等語；被告壬○○辯稱：其雖為加惠
      公司負責人，但此次甲○○○公司更換牌照作業，係由公司經理丑○○全權辦
      理，其事後始知丑○○係透過熟識乙○○之酉○○辦理，且其只知丑○○委辦
      同等級牌照更換之事，但不知登錄內容不實等語。
  肆、經查：
    (1)起訴書所指之不實證照登錄，三源公司部分係由己○○、加惠公司由丑○○、
      欣電與龍成公司由卯○○委託乙○○辦理，... 乙○○不認識戊○○、壬○○
      、午○○三人，該三人沒有出面委託辦理換發證照之事等情，分別據證人乙○○於調查局及其被訴偽造文書案件台灣高等法院調查期日、本院八十八年九月
      十六日調查期日陳述明確（調查局卷第三頁、台灣高等法院八十七年度上易字
      第五八五三號案卷第五十二頁、本院八十八年九月十六日訊問筆錄參照），核
      均與被告午○○、戊○○、壬○○所陳：未出面委請乙○○辦理本件不實登錄
      之換發證照手續等情相符。是被告午○○、戊○○、壬○○所辯：其等未參與
      起訴之不實證照登錄之事，更未與乙○○有犯意聯絡、行為分擔等語，應堪採
      信。
    (2)證人乙○○雖於本院證稱：欣電公司部分之證照係以欣電公司之公文封寄送其
      辦理等語（本院八十八年九月十六日訊問筆錄參照）；然查由乙○○不實登錄
      為欣電公司技術人員癸○○、亥○○等人之換證申請書均係巳○○要其等繳交
      相片及證件所辦理，其本人沒有證照等情，分別據證人癸○○、鄧仁能到庭證
      述甚詳（本院八十九年二月二十四日、八十九年五月十八日訊問筆錄參照）。
      而登錄為欣電公司技術人員之未○○、庚○○，則分別係巳○○循由林進武、
      戌○○尋得各該人員資料辦理，此分別據證人未○○、庚○○、林進武到庭結
      證屬實（本院八十九年五月十八日、八十九年六月二十六日訊問筆錄參照）。
      且查登錄為欣電公司技術人員之換證申請書上，多數記載聯絡電話為（○二）
      00000000號、聯絡地址為中和市○○路三十三巷三十八弄二號一樓，
      此有扣案之申請書在卷可按；查該址房屋及電話為丙○○、寅○○夫婦出租予
      巳○○之菁華公司使用，此分別據證人寅○○、丙○○到庭結證屬實（本院八
      十九年六月一日訊問筆錄參照），且有甲○○○公司台灣北區電信分公司八十
      九年五月九日北行二字第八九c八二○二二八三號函及台北縣警察局中和分局
      專案查訪報告表附卷可參（附於本院第二卷）。而證人巳○○就此則證稱：其
      係將員工資料交付酉○○申請辦理等語（本院八十九年一月二十日、八十九年
      七月十三日訊問筆錄參照）。經查酉○○確係欣電公司人員，有欣電公司股東
      常會會議影本記錄可參；而證人酉○○就上述事實亦到庭證稱：其於八十五、
      八十六年間在欣電公司任總經理，... 八十五、八十六年間之換照程序，欣電
      公司部分係由其交給乙○○，菁華公司人員如登錄為欣電公司者，亦係由其提
      出申請，... 當時正當換照手續由其辦理等語無訛（本院八十九年四月二十日
      訊問筆錄參照），顯見酉○○確為欣電公司本件證照換發手續之承辦人。被告
      午○○辯稱：其未參與此事，該申請手續係由相關承辦人自行辦理等語，核與
      證人乙○○所述：欣電公司林明雨、酉○○均有與其接洽換證的事，... 午○○應不知情等情相符（本院八十九年八月十七日訊問筆錄參照），自堪採信。
    (3)同案被告己○○當時係三源公司協力廠商，因承做三源公司承包之甲○○○公
      司工程，才以三源公司名義送件換證，這些工人不是三源公司固定之員工，此
      次申請己○○並未告知戊○○等情，業據同案被告己○○供述明確（本院八十
      八年八月十九日訊問筆錄參照），是三源公司負責人戊○○顯未知悉、參與或
      授權附表一所示登錄為三源公司技術人員之本件證照換發程序，自難令其就完
      全不知情之犯罪事實負此故意犯罪責。
    (4)同案被告即加惠公司人員丑○○自承：申請書係其授意承辦小姐辦理，... 以
      該公司名義提出之換照申請，係負責人（壬○○）授權其辦理，與乙○○聯絡
      之事壬○○並未參與等語甚詳（八十八年十二月二十七日訊問筆錄參照），是
      依現存卷證資料，除「被告壬○○為加惠公司負責人」之客觀事實外，並查無
      被告壬○○就本件與公務員共同謀議登載不實證照之犯行有犯意聯絡及行為分
      擔之具體事證。自不能單以其為公司負責人，即就其未實際參與、監督、知情
      之犯罪事實，令其負該故意犯罪責。
  伍、綜上所述，被告午○○、戊○○、壬○○雖分別為欣電公司、三源公司、加惠
      公司負責人，惟其三人就附表一所示各該公司之技術人員證照換發手續，既未
      有任何行為分擔，更未與乙○○有何犯意聯絡，自無從令其三人就其等完全不
      知情之公務員登載不實公文書之犯行負共犯罪責。此外，復查無其他積極證據
      足資證明被告午○○、戊○○、壬○○有公訴意旨所指之與乙○○共犯之事實
      ，不能證明被告午○○、戊○○、壬○○三人犯罪，揆諸前開說明，自應為被
      告午○○、戊○○、壬○○無罪之諭知。
丙、不受理部分（即被告申○○部分）：
  壹、公訴意旨略以：被告申○○為威信企業有限公司負責人（以下簡稱威信公司）
      ，為承包甲○○○公司電信工程廠商，而乙○○係甲○○○公司網路處發包組
      助理工程師（乙○○涉嫌偽造文書犯行，業經台灣高等法院判處有期徒刑一年
      六月，緩刑五年確定），負責辦理甲○○○公司有線電話線路作業員證照換發
      業務（因甲○○○公司於八十五年七月一日由交通部電信總局改組而成，而前
      電信總局核發之「有線電話線路作業員證」亦因改組而需重新換發，乙○○即
      負責此項工作），係依據法令從事公務之人員。於八十六年間，乙○○明知依
      「甲○○○股份有限公司所屬各機構電信線路工程招商承辦實施要點」第十、
      十一點規定，欲取得技術士、技術工之作業員證者，需經接受甲○○○公司訓
      練所開辦之線路技能訓練或直接經甲○○○公司技術士、技術工技能鑑定測試
      成績合格，始得向甲○○○公司申請核發，而申○○明知參加電信線路工程時
      ，如未具備工程投標須知所訂一定數額之技術士、技術工證照員工，雖已得標
      但不得開工；遂與乙○○謀議，基於犯意聯絡即行為分擔，由乙○○藉大量辦
      理舊證換發新證職務之機會，於八十六年四月至六月間，未依正常作業流程收
      件及領證方法，先後將威信公司之承包商員工個人資料鍵入電腦CEMIC系統（
      即市○○路建設工程管理資訊系統），建立「線路承商技術員工、品管員及資
      管員資料建檔作業（CTI）」檔（每人建一檔），並進而列印偽造如附表一所
      示之威信公司人員作業員證，然後交付申○○使用於承包之甲○○○公司北區
      分公司八十六、八十七年度電信工程開工驗證之用，足以生損害於甲○○○公
      司對作業人員資格取得之管理正確性，因認被告申○○與乙○○共同涉犯刑法
      第二百十一條、第二百二十條第二項、第一項之偽造準公文書罪嫌及第二百十
      二條之偽造特種文書罪嫌。
  貳、按被告死亡者，應諭知不受理之判決；又該項判決得不經言詞辯論為之，刑事
      訴訟法第三百零三條第五款、第三百零七條分別定有明文。
  參、查本件被告申○○業於八十七年十二月十七日死亡，此有高雄市苓雅區戶政事
      務所以該所八十八年八月十一日高市苓戶字第六四四七號簡覆表檢送本院之戶
      籍登記資料在卷可按。依照上開說明，爰不經言詞辯論，逕就被告申○○被訴
      部分為不受理之判決。
據上論斷，應依刑事訴訟法第三百條、第二百九十九條第一項前段、第三百零一條第
一項、第三百零三條第五款、第三百零七條，刑法第二條第一項前段、第二十八條、
第三十一條第一項、第二百十三條、第二百二十條第一項、第二項、第七十四條第一
款，判決如主文。
本案經檢察官黃久真到庭執行職務。
中      華      民      國    九十      年      二      月      六      日
                                    台灣台北地方法院刑事第八庭
                                        法  官  朱瑞娟
右正本證明與原本無異
如不服本判決，應於判決送達後十日內，向本院提出上訴狀。
                                        書記官  葉金發
中      華      民      國    九十      年      二      月      十二    日
附錄本案所犯法條全文
中華民國刑法第二百一十三條
 (公文書不實登載罪)
公務員明知為不實之事項，而登載於職務上所掌之公文書，足以生損害於
公眾或他人者，處一年以上七年以下有期徒刑。
中華民國刑法第二百二十條
在紙上或物品上之文字、符號、圖畫、照像，依習慣或特約，足以為表示
其用意之證明者，關於本章及本章以外各罪，以文書論。
錄音、錄影或電磁紀錄，藉機器或電腦之處理所顯示之聲音、影像或符號
，足以為表示其用意之證明者，亦同。
稱電磁紀錄，指以電子、磁性或其他無法以人之知覺直接認識之方式所製
成之紀錄，而供電腦處理之用者。


司法院資訊處製作；財團法人民間司法改革基金會備份。
